臺灣彰化地方法院刑事裁定
111年度聲字第1008號
異  議  人
即  受刑人  蔡明峯


代  理  人  廖國竣律師
上列聲明異議人即受刑人因對於檢察官執行之指揮（111年度執
字第2633號）聲明異議，本院裁定如下：
    主  文
聲請駁回。
    理  由
一、聲請人聲明異議狀及補充異議理由狀意旨略以：(一)臺灣彰
    化地方檢察署檢察官就本件執行刑罰之方式，固然依法得依
    職權認定受刑人得否易科罰金，惟就刑法第41條第1項所稱
    之「難收矯正之效或難以維持法秩序」部分，聲請人依系爭
    執行命令於民國111年7月21日前往該署報到服刑，當場向該
    署聲請易科罰金，惟並未檢察官當場准許或否准，亦未令聲
    請人當場就「難收矯正之效或難以維持法秩序」之認定事由
    ，給予陳述意見之機會。是該署並未賦予受刑人陳述意見或
    答辯之機會，其程序踐行實有瑕疵，違背憲法上正當法律程
    序之要求。(二)聲請人從事水電工程，服刑前與上游營造之
    廠商締結承攬契約，該建築工程之品質及安全，全賴聲請人
    之施工品質，需聲請人前往施工(三)請求本院撤銷上開執行
    命令，並同時於裁定主文諭知本件准予易科罰金之易刑處分
    等語。
二、按受刑人或其法定代理人或配偶以檢察官執行之指揮為不當
    者，得向諭知該裁判之法院聲明異議，刑事訴訟法第484條
    定有明文。次按執行裁判由為裁判法院對應之檢察署檢察官
    指揮之；犯最重本刑為5年以下有期徒刑以下之刑之罪，而
    受6月以下有期徒刑或拘役之宣告者，得以新臺幣1千元、2
    千元或3千元折算1日，易科罰金，但易科罰金，難收矯正之
    效或難以維持法秩序者，不在此限，刑事訴訟法第457條第1
    項前段、刑法第41條第1項分別定有明文。故有期徒刑或拘
    役得易科罰金之案件，法院所諭知者，僅係易科罰金時之折
    算標準而已，至於是否准予易科罰金，仍賦予執行檢察官視
    個案具體情形，依前開法律規定而為裁量，亦即執行檢察官
    得考量受刑人之一切主、客觀條件，審酌其如不接受有期徒
    刑或拘役之執行，是否難達科刑之目的、收矯正之成效或維
    持法秩序等，以作為其裁量是否准予易科罰金之憑據，非謂
    受刑人受6個月以下有期徒刑或拘役之宣告時，執行檢察官
    即必然應准予易科罰金。
三、經查：
(一)⑴受刑人於100年間曾因不能安全駕駛之公共危險案件，經臺
    灣桃園地方法院以100年度交簡字第2572號簡易判決判處罰
    金6萬元確定在案。⑵復於110年9月間又因不能安全駕駛之公
    共危險案件，經臺灣彰化地方檢察署檢察官以111年度速偵
    字第913號為緩起訴處分，附負擔為繳納處分金3萬7500元，
    緩起訴期間為1年，嗣因緩起訴期間再犯同類案件，遭撤銷
    後起訴，經本院以111年度交簡字第1158號簡易判決判處有
    期徒刑2月確定在案。⑶又於111年2月間再因不能安全駕駛之
    公共危險案件，經本院以111年度交簡字第526號簡易判決判
    處有期徒刑3月，併科罰金3萬元確定在案。上開⑵⑶案件有期
    徒刑部分後經本院以111年度聲字第903號裁定應執行有期徒
    刑4月確定，上開案件均有各該判決、裁定及臺灣高等法院
    被告前案紀錄表在卷可索。
(二)關於本案檢察官執行程序是否符合正當法律程序乙節：
　1.依最高法院近來之見解(即111年度台抗字第670號刑事裁定)
    要旨：(一)檢察官關於易刑處分之准否，法律雖授權由檢察
    官裁量決定，於實質正當程序上，仍應依受刑人個案之具體
    情形，依上述法規範目的（實現刑罰權、自由刑最後手段性
    及比例原則）審慎決定，始能謂已盡合義務性之裁量。另在
    程序正當程序上，為保障受刑人受告知權、防禦權及公正受
    審權利，於決定指揮前，至少應通知受刑人知悉執行指揮之
    方法及其內容，並聽取受刑人關於如何執行之意見，檢察官
    指揮執行之決定，並應附理由通知受刑人，程序上始得謂正
    當。(二)受刑人到案執行向執行書記官陳明其個人不適宜發
    監執行之特殊情形及聲請准予易刑處分之意見後，書記官始
    檢具相關資料報請檢察官核定。檢察官經審酌各該情狀後駁
    回其聲請，並告知其否准之理由，認如准予易刑處分，有難
    收矯正之效或難以維持法秩序之情形，因而否准其聲請，無
    論程序或實質上均未違反正當法律程序、比例或最後手段性
    原則，亦非僅以原確定判決量刑審酌之事項而為重複評價。
    此係執行檢察官裁量權之合法行使，自不得任意指為違法或
    不當。(三)刑事執行程序由檢察官依確定裁判之內容而為執
    行，因受刑人應負罪責之內容業已確定，而受刑人究竟應發
    監執行，抑或是准予易刑處分，僅屬執行方法之選擇裁量。
    法律授權由檢察官於聽取受刑人之意見陳述以後，依職權逕
    為合目的性之裁量，並賦予抗告人或其法定代理人或配偶事
    後再以檢察官執行之指揮為不當而聲明異議之救濟程序（刑
    事訴訟法第484條），法院並應依上述正當法律程序原則進
    行審查，已足以維護受刑人權益。
　2.本件乃經依法通知聲請人於111年7月21日上午4時30分許到
    案執行，既有機會向執行書記官陳明其個人不宜發監之特殊
    情形及聲請准予易刑處分，卷內卻未見聲請人把握該次程序
    提出任何書狀說明或相關事證。執行筆錄記明聲請人對不許
    易科罰金有意見及希望可以准予社會勞動，並告以如有意見
    得向法院提起聲明異議。再由書記官檢具全卷各類資料陳報
    檢察官審酌後，檢察官駁回其聲請，並於本件檢察官命令書
    附記理由「受刑人係酒駕3犯，並曾酒駕肇事，顯未能記取
    教訓，漠視法治及公眾用路安全，應入監執行；不執行所宣
    告之刑，難收矯正之效及難以維持法秩序」，顯已給予機會
    聲請人陳明個人不適宜執行發監之機會、並將執行方法及理
    由通知聲請人、並於指揮書教示聲請人得向法院聲明異議之
    司法救濟機會，難謂有何不符上開最高法院近來關於易刑處
    分之正當法律程序見解。
　3.本案乃被告第三次觸犯酒駕刑律，且本次犯行時間距離前次
    案件僅僅不到半年，顯見被告對於禁止酒後駕車之刑罰戒律
    ，實抱持輕忽僥倖之心態，法治觀念薄弱，且歷經前揭偵審
    程序及刑罰宣告後，仍無法尊重其他用路人之生命、身體及
    財產安全。參以被告經第一案執行罰金處分、第二案檢察官
    給予緩起訴寬典後，猶未知警惕，再犯本件相同犯行，堪認
    易科罰金之金錢不利益處遇手段已從預防被告再犯。是檢察
    官依被告之前案紀錄等因素，審酌個案情形，認易科罰金及
    易服社會勞動已難收矯正之效，有刑法第41條第1 項但書所
    定之事由，不准被告易科罰金及易服社會勞動，應屬行使法
    律賦予指揮刑事案件執行之裁量權，並無逾越法律授權或審
    認與裁量要件無合理關連之事實等情事，難認有何執行指揮
    不當之處。
　4.審酌上情，本案中檢察官已審核酒駕案件是否准許易科罰金
    或易服社會勞動，而否准受刑人易科罰金及易服社會勞動之
    聲請，無論程序或實質上均未違反最高法院上開裁定所揭示
    之正當法律程序、比例或最後手段性原則，此經本院調取上
    開執行卷宗核閱無訛，足見本件執行檢察官於指揮執行時已
    審查個案具體相關因素而認受刑人應入監執行，方能收刑罰
    矯正之效，未有逾越法律授權、專斷等濫用權力之情事。
(三)又聲請人另主張從事水電工程，服刑前與上游營造之廠商締
    結承攬契約，該建築工程之品質及安全，全賴聲請人之施工
    品質，需聲請人前往施工等語。但依現行刑法第41條第1項
    但書關於易科罰金之限制，僅規定「但易科罰金，難收矯正
    之效或難以維持法秩序者，不在此限」，94年刑法修正時已
    刪除本條舊法「因身體、教育、職業或家庭之關係或其他正
    當事由，執行顯有困難」之相關規定文字，故關於受刑人所
    陳職業因素，自非考量准否易科罰金所應予酌量，無論是否
    曾於檢察官裁量時提出，均應無足動搖本案審酌結果。
(四)至於是否於本院裁定主文一併准予易科罰金或易服社會勞動
    ，由於本院審酌本件檢察官執行命令既無違反正當法律程序
    之情事，又無明顯裁量之瑕疵，認應予維持，此部分即非本
    院所得審酌。
五、綜上所述，本件檢察官之執行指揮並無不當，受刑人所執前
    詞均無可採，聲明異議顯無理由，應予駁回。
中　　華　　民　　國　　111 　年　　10　　月　　21　　日
                  刑事第五庭    法  官  鮑慧忠
以上正本證明與原本無異。
如不服本裁定，應於裁定送達後5日內，向本院提出抗告狀。
中　　華　　民　　國　　111 　年　　10　　月　　21　　日
                                書記官  羅婉嘉